最　高　行　政　法　院　裁　定
　　　　　　　　　　　　　94年度裁字第02067號
上　訴　人　乙○○
被 上訴 人　勞工保險局
代　表　人　甲　○
上列當事人間因勞保事件，上訴人對於中華民國93年3月17日臺
北高等行政法院92年度訴字第578號判決，提起上訴，本院裁定
如下：
　　主  文
上訴駁回。
上訴審訴訟費用由上訴人負擔。
　　理  由
一、按對於高等行政法院判決上訴，非以其違背法令為理由，不
    得為之，行政訴訟法第242條定有明文。是對於高等行政法
    院判決上訴，若未具體說明原判決違背何項法令、如何不適
    用法規或適用不當之情事，即非主張原判決違背法令以為上
    訴理由，其上訴不應准許。
二、原判決駁回上訴人之訴，其理由略謂本件上訴人因工作中自
    鷹架滑落倒地，致脊髓損傷合併雙下肢癱瘓、腦中風合併肢
    體癱瘓，於民國（下同）91年1月22日檢據申請職業傷害殘
    廢給付。經被上訴人審查以其殘廢程度符合殘廢給付標準表
    第2等級，乃按該等級發給1千5百日職業傷害殘廢給付。上
    訴人不服，循序提起行政訴訟，主張其因工作受傷而導致殘
    廢之部位分別有：雙下肢、右上肢、排便及排尿功能，核分
    別符合殘廢給付標準表第132項第2等級、第92項第6等級及
    第52項第12等級之障害狀態，依勞工保險條例第55條第1項
    規定，自應按前開殘廢項目中最高殘廢等級第2級再升一級
    核給1千8百日職業傷害殘廢給付等語。經查：(一)依上訴人申
    請時檢附成大醫院於91年1月21日出具之勞工保險殘廢診斷
    書係記載：其進行油漆工作時，不慎自鷹架上滑落至地上，
    導致脊髓損傷，合併雙下肢癱瘓及腦中風合併右側肢體癱瘓
    ，右上肢肌力3分、雙下肢肌力0分，大小便失禁，需他人操
    控輪椅代步，大部分時間需要臥床，終身無法從事任何工作
    ，沐浴更衣部分需人扶助等情。嗣被上訴人將相關資料送請
    該局特約專科醫師綜合審查意見略以：腦中風及脊髓損傷遺
    存右上肢及兩下肢無力，兩下肢肌力為0分，生活需人扶助
    ，綜合其殘廢等級為第2等級等語，此有前開殘廢診斷書及
    專科醫師審查意見表附原處分卷可稽。故被上訴人審認上訴
    人於執行職務中，自鷹架上滑落地面致脊髓損傷，並綜合其
    病症及前開損傷程度，已致終身不能從事任何工作，日常生
    活需人扶助之狀態，乃核定按殘廢給付標準表第6項第2級加
    給50%，發給上訴人1千5百日職業傷害殘廢給付114萬元之處
    分，並無不合。(二)次查，勞工保險殘廢給付標準表之立法結
    構，係以身體障害之狀態及其所遺障害之程度為評價，並為
    殘廢等級區分之基準。上訴人係因工作跌倒致脊髓受傷，而
    造成右上肢併雙下肢癱瘓及大小便失禁之功能障礙，為「外
    傷性脊髓障害」，應屬中樞神經系統之障害項目，依法應適
    用勞工保險殘廢給付標準表「精神、神經障害系列」之障害
    項目為評斷殘廢等級之標準，而非逕依其前開損害程度，分
    別適用「下肢障害系列」、「上肢障害系列」及「胸腹部臟
    器障害」之障害項目為據，是被上訴人依首揭殘廢給付標準
    表「精神、神經障害」附註一、附註六所示外傷性脊髓障害
    之審定基本原則，綜合審查上訴人因前開損害程度致其四肢
    之運動障害、尿路功能障害之病灶症狀，及其是否永久喪失
    勞動能力與影響日常生活或社會生活活動狀態及需他人扶助
    等情況，符合因中樞神經系統機能之病變，引起截癱或偏癱
    ，致終身不能從事任何工作，日常生活需人扶助之障害狀態
    ，乃核定按第6項第2等級職業傷害殘廢給付，洵屬有據。而
    上訴人不服被上訴人前開核定，向勞工保險監理委員會申請
    審議，經該會將相關資料送請專科醫師審查之結果，亦認：
    「依所卷附資料，鄭君之病情應是符合第2等級之標準，勞
    工保險局原核定應屬合理。」並有該專科醫師審查意見表附
    原審定卷可參。故上訴人未區辨造成其身體障害之原因及狀
    態，僅以其遺有雙下肢、右上肢及大小便失禁之功能障礙，
    認已有殘廢給付標準所定兩項以上之障害項目，應依勞工保
    險條例第55條第3款規定，按其最高殘廢等級再升一級即依
    第1級核給職業傷害殘廢給付云云，顯屬誤解法令，自無足
    取。末查，上訴人因受傷不能繼續工作而職業，業經原投保
    單位託達企業有限公司於91年2月18日申請退保等情，有上
    訴人之承保異動參考資料附卷可稽，被上訴人於91年3月29
    日為核定時，於核定通知書所載：「台端既因殘廢不能繼續
    從事工作，已自91年2月18日自行退保，保險效力即行停止
    。」等語，僅告知因原投保單位已辦理退保，上訴人之保險
    效力已終止之事實，上訴人誤認被上訴人前開通知係要求其
    自行退保，並訴稱被上訴人將其退保無效云云，顯有誤會，
    尚不足採。況查，被保險人領取殘廢給付，不能繼續從事工
    作者，其保險效力即行終止，為勞工保險局保險條例第57條
    所明定。依前所述，上訴人因脊髓損傷，已達終身不能從事
    任何工作，日常生活需人扶助之狀態，自屬不能繼續工作，
    並經被上訴人核給前開殘廢給付在案，依前揭規定，其保險
    效力即行終止，如原投保單位未自行申請退保，被上訴人依
    法亦應將上訴人退保，上訴人執稱被上訴人應再派員調查上
    訴人有無實際工作能力，始得依前開規定予以退保云云，亦
    非有據。
三、上訴意旨略謂：(一)依行政程序法第9條規定，行政機關就該
    管行政程序，應於當事人有利及不利，一律注意。同法第36
    條也規定，行政機關應依職權調查證據，不受當事人主張之
    拘束，對當事人有利及不利之事項一律注意。本案單就上訴
    人雙下肢癱瘓而言，肌力程度為零。就已符合殘廢給付標準
    表，下肢機能障害第132項，兩下肢均喪失機能者，已屬第2
    殘廢等級，況且尚有一上肢遺存運動障害及大小便失禁之障
    害。原審法院對上訴人申請主張合併升級之有利事項卻未加
    以注意，顯失公平。(二)上訴人於91年1月22日，檢據國立成
    功大學醫學院附設醫院，所出具之勞工保險殘廢診斷書，向
    被上訴人提出殘廢給付申請，在被上訴人尚未核定前，原投
    保單位於91年2月18日申請退保其合法性是否有效？勞工保
    險條例第57條，雖明定「被保險人領取殘廢給付，不能繼續
    從事工作者，其保險效力即行終止。」然行政院勞工委員會
    92年1月16日函釋說明：「退保要以事實認定及是否喪失工
    作能力。」司法院釋字第287號解釋，前半段也說明了「行
    政主管機關就行政法規所為之釋示，係闡明法規之原意，固
    應自法規生效之日起有其適用。」綜上所述，上訴人認為此
    案之判決理由矛盾，顯違背行政訴訟法第242條依法審判之
    規定，為此請廢棄原判決，並撤銷原處分、審議審定及訴願
    決定等語。經查，上訴人所陳關於殘廢給付等級之認定及退
    保合法性問題，業經原審於判決書詳細論斷在案。上訴意旨
    爭執原審對其有利事項未加以注意，核係以其主觀歧異之見
    解，就原處分機關及原審取捨證據、認定事實及適用法律之
    職權行使，指摘其為不當，尚難謂為適法之上訴理由。又上
    訴人雖泛言原判決存有理由矛盾之違法，而究竟原判決有何
    理由矛盾之違背法令、不適用法規或適用不當之情事，卻未
    見上訴意旨為具體之指明，顯未合法表明上訴理由，依首開
    規定及說明，其上訴為不合法，應予駁回。
四、依行政訴訟法第249條第1項前段、第104條、民事訴訟法第
    95條、第78條，裁定如主文。
中    華    民    國    94    年    9    月    29     日
                  第四庭審判長法  官　趙　永　康
                              法  官　鄭　淑　貞
                              法  官　黃　淑　玲
                              法  官　侯　東　昇
                              法  官　林  文  舟
以  上  正  本  證  明  與  原  本  無  異
中    華    民    國    94    年    9    月    30     日
　　　　　　　　　　　　　　　書記官　彭　秀　玲
